臺灣高等法院臺中分院刑事判決　　　　　　 　九十二年度上訴字第一八八六號
　　上　訴　人　臺灣臺中地方法院檢察署檢察官
　　被　　　告　庚○○
　　　　　　　　乙○○
　　右　一　人
　　選任辯護人　劉家驥
　　被　　　告　甲○○即王景.
　　　　　　　　　　　　設台中.
　　　　　　　　辛○○
　　上　訴　人
　　即　被　告　壬○○
　　右　一　人
　　選任辯護人　葉涵德
　　被　　　告　丁○○
　　　　　　　　丙○○
　　　　　　　　子○○
　　右　一　人
　　選任辯護人　鞠金蕾
　　被　　　告　己○○即侯英.
右列上訴人等因被告等妨害自由等案件，不服臺灣臺中地方法院中華民國九十二年六
月九日第一審判決（民國九十一年度訴字第二八三八號，起訴案號：臺灣臺中地方法
院檢察署民國九十年度偵字第一五三九二、一六五五二號），提起上訴，本院判決如
左：
　　主      文
上訴駁回。
 事      實
一、甲○○（即王景星）曾因違反麻醉藥品管理條例案件，經臺灣臺南地方法院判處
    有期徒刑六月確定，甫於民國（下同）八十七年三月四日縮刑期滿執行完畢；壬○○曾因竊盜案件，經臺灣彰化地方法院判處有期徒刑六月確定，於八十六年一
    月一日執行完畢，復因竊盜案件，再經臺灣彰化地方法院判處有期徒刑五月確定
    ，於八十八年三月十七日執行完畢。
二、緣乙○○持金額均為新台幣（下同）十萬元之支票三張，交由庚○○（綽號紅龍
    ）持該三張支票委由戊○○調現，惟戊○○屆期未調到現金，引起其二人之不悅
    ，且庚○○自己亦有一張支票即將到期而需款孔急，竟共同基於剝奪他人行動自
    由及傷害他人身體之犯意，於九十年八月二十二日二十三時許，庚○○接獲與其
    有犯意聯絡之壬○○（綽號阿瑞）電話告知，指戊○○現在台中縣太平市○○路
    與宜昌路口附近，庚○○即告知乙○○此事，並由庚○○連絡甲○○，由乙○○
    連絡其國中同學而之前在討債公司任職之辛○○，而辛○○適與綽號「貓仔」之
    成年男子在一起，遂一同前往台中市○區○○○街一七九巷十三號台中成功射擊
    協會碰面，五人計劃後，即分乘二部自用小客車，由辛○○駕駛其中一車搭載甲○○及「貓仔」之成年男子在前，庚○○另駕駛另一車搭載乙○○在後，於台中
    縣太平市○○路與宜昌路之交岔口，見賴富祥駕車載戊○○在該處，即前後包夾
    而攔下戊○○與其友人賴富祥所駕駛之自用小客車，並由甲○○、綽號「貓仔」
    之成年男子將戊○○強行拖出車外以手毆打，而庚○○亦下車觀看後，為免賴富
    祥向外求援，即將戊○○、賴富祥二人一併押上辛○○所駕駛之自用小客車，其
    中賴富祥坐於右前座，而戊○○則坐於車後座中間，由甲○○及綽號「貓仔」之
    成年男子包夾，而剝奪該二人行動之自由後，庚○○、乙○○二人即駕車先回庚○○住處，而辛○○、甲○○及綽號「貓仔」之成年男子則約於翌（二十三）日
    凌晨二時許，將戊○○及賴富祥二人押往台中縣太平市○○○路○段三五一號（
    該處是辛○○受他人委託出售而有該處之鑰匙）二樓，而辛○○亦連絡其之前在
    討債公司任職時之同事林孟德（原審另行判決）前來，而林孟德亦於稍後至該處
    而與辛○○等人基於共同犯意之聯絡，共同剝奪戊○○、賴富祥二人之行動自由
    ，其中甲○○及綽號「貓仔」之成年男子接續毆打戊○○，致戊○○受有左眼、
    左顏面鈍挫傷合併結膜下及皮下瘀血等之傷害，並要戊○○想辦法籌錢，以解決
    庚○○、乙○○之債務（即委由戊○○調現而未調到現款之債務），戊○○即打
    電話給許啟田，要求借款現金二十七萬五千元，而許啟田因查覺有異，並於電話
    中得知戊○○被押，即虛予答應，並要求甲○○等人至台中市○○路五三五號取
    款，甲○○即連絡庚○○、乙○○二人前來告以上情後，即由庚○○駕車載戊○○及賴富祥二人，其餘之人則另駕駛一車在後，先於同日凌晨三時許，至台中縣
    太平市○○路與宜昌路口，讓賴富祥下車離開後，即載戊○○至台中市中山醫院
    醫治其被毆打之傷勢，計妨害賴富祥之行動自由時間長達四小時。而庚○○等人
    為免許啟田報案，遂未前去台中市○○路五三五號許啟田處取款。
三、庚○○於同（二十三）日凌晨四時許，再打電話給有犯意聯絡之壬○○帶戊○○
    前往籌錢，壬○○乃夥同與其有犯意聯絡之紀志健（另行通緝）、丁○○等人（
    壬○○、紀志健一同駕駛車號ＭＵ─６６７５號自用小客車，丁○○則自行駕車
    隨後前往），並約同無犯意聯絡惟有資力可借款予戊○○之勝發當舖負責人子○○及己○○（即侯英祺）二人（一同駕駛子○○所有之車號ＭＳ─４７３３號自
    用小客車），一同至台中市○○路與建德街口等候，由庚○○將戊○○交予壬○○，並囑壬○○須於同日上午十時許將戊○○交還給他，壬○○應允，並將戊○○先帶往位於台中市○○路三二○號之勝發當舖，商議如何解決戊○○與庚○○
    之間之債務問題，戊○○並欲向子○○借款十二萬元，惟因戊○○尚欠子○○二
    十萬元及女用勞力士手錶一支（即子○○持二張支票及女用勞力士手錶一支委由
    戊○○調現，惟戊○○均未將現款交予子○○），子○○原不同意借款予戊○○
    ，戊○○即表示願意先將二張子○○之朋友陳炳湘尚未到期之支票返還，並再向
    子○○借款十二萬元，得子○○之同意，壬○○、紀志健、丁○○等人即帶戊○○與子○○、己○○等人一同至台中市○區○○街一二號八樓之五戊○○住處欲
    尋找上開二張支票，惟因找不到該二張支票，戊○○才想起該二張支票業已交付
    田太太，遂再向子○○表示欲以其屋內所有之香精油、香精油燃燒罐、音響、Ｄ
    ＶＤ、ＶＣＤ等物暫時作價五萬元，以便取回女用勞力士手錶一支，並再至台中
    縣豐原市找田太太取回陳炳湘之二張支票以便向子○○借款，子○○應允，遂將
    戊○○之上開物品搬回其所經營之勝發當舖，並於同日上午十時許，至台中市久
    大當舖（負責人為王李冰忱），以五萬元贖回已遭戊○○所典當之女用勞力士手
    錶一支，再至台中縣豐原市某泡沫紅茶店找田太太，惟田太太告以陳炳湘之二張
    支票已存入銀行而無法抽回，子○○即不願再借款予戊○○，並與己○○先行離
    去，而壬○○、紀志健、丁○○三人則繼續控制戊○○之行動自由，在該處等候
    庚○○前來。於同日十二時許，庚○○即駕車搭載與其有犯意聯絡之配偶丙○○
    及一名不知情之幼女抵達後，壬○○等人始行離去，而庚○○則載戊○○離去，
    並要戊○○再設法籌錢，戊○○因傷勢不輕行動不便而無法拒絕，遂以電話連絡
    其妹邱瓊瑩，向邱瓊瑩表示其現在被人押著，須籌款三十二萬元始能脫身，邱瓊
    瑩遂約在台中市○○路與忠仁街附近，庚○○即駕車前來，並由丙○○下車叫邱
    瓊瑩上車，先載邱瓊瑩至台中市○○街與貴和街口之郵局提款十八萬元，並由丙○○下車尾隨邱瓊瑩以便監督，領完款後再至台中市○○路與美村路口之台中市
    第十一信用合作社提款十六萬元，亦由丙○○下車尾隨邱瓊瑩以便監督，待領完
    款項後庚○○即要邱瓊瑩將所領得之三十二萬元交予丙○○，邱瓊瑩即交三十二
    萬元予丙○○後，由庚○○於同日十四時許，將戊○○及邱瓊瑩載至台中市○○
    路及仁和路口放其二人下車離去，計戊○○遭妨害自由之時間長達十五小時。
四、庚○○、丙○○二人取得三十二萬元後，即於同（二十三）日下午，由丙○○將
    其中十二萬元存入庚○○在台中市第九信用合作社振興分社之甲存帳戶內，以便
    軋票，另由丙○○依庚○○之指示，將其中二十萬元持至台中市○區○○○街一
    七九巷十三號台中成功射擊協會交予乙○○，再由乙○○轉交予甲○○。而乙○○則於同日晚上，在上開射擊協會內交予甲○○二十萬元，另交予辛○○六萬元
    ，再由辛○○交二萬元予林孟德，以作為代價。
五、案經戊○○訴由台中市警察局移送臺灣臺中地方法院檢察署檢察官偵查起訴。
　　理      由
甲、有罪部分（即庚○○、乙○○、甲○○、辛○○、壬○○、丁○○、丙○○等七
　　人部分）
一、右揭事實，業據被告甲○○供承不諱，僅另辯稱：戊○○於本案案發前二個多月
    ，因去我那裡賭博，欠我三十萬元，而他不還我錢，所以才如此云云，其餘被告
    則均矢口否認有何犯行（被告庚○○、丙○○二人於本院審理時未到庭，係據其
    等於原審之陳述），被告庚○○辯稱：戊○○有欠我三十萬元，於本案案發前還
    了十萬元，當時尚欠我二十萬元，九十年八月二十二日晚上十一點，有到太平市
    ○○路與宜昌路口找戊○○，是壬○○打電話告訴我說戊○○人在太平那裡，我
    本來不想過去，但因甲○○（即王景星）、乙○○與戊○○有債務關係，而甲○○一直叫我帶他過去，所以我就帶他過去，到達後我就說你們自己好好談我先走
    了，而戊○○到底是欠乙○○或甲○○的錢我不清楚，而欠多少錢、欠什麼錢我
    則不清楚。而乙○○之前有請我拿票去向戊○○調現，我有拿去向戊○○調現但
    是沒有調到錢，票後來戊○○叫壬○○拿給我拿去給乙○○。而九十年八月二十
    三日凌晨，是有到太平市○○○路○段三五一號的空屋，因王景星說要找保人，
    所以戊○○打電話給我，我就找乙○○看要不要與我一起過去。他們叫戊○○說
    馬上還錢，我說給他一點時間，我也叫戊○○說先還他們錢，如果有錢的話也還
    我一點。我後來一起載戊○○及他的朋友先去太平，再載戊○○去中山醫院。而
    當天凌晨四點載戊○○到建成路與建德街口，是戊○○聯絡人來接他，有二、三
    個人來接他，都是戊○○的朋友，我只認識壬○○。我當時並沒有跟壬○○說早
    上還要看到戊○○，我只是對戊○○說你要主動打電話給我，不要每次都找不到
    人，我的意思是他們聯絡好後叫我來載他回去。後來壬○○帶戊○○到勝發當舖
    、豐原泡沬紅茶店等事情我不知道，是隔天接近中午時戊○○主動打電話給我說
    他在豐原泡沬紅茶店，叫我過去載他，我與我太太及小孩去，因為我太太及小孩
    都與我一起出門，而到的時候壬○○還在那邊，當時壬○○與幾個我不認識的人
    在那裡，然後戊○○就叫我載他回台中找他妹妹，戊○○是在車上聯絡他妹妹，
    我就載戊○○及他妹妹到郵局及十一信領錢，我不知道他們領多少錢，但是交了
    三十二萬元給我，叫我拿二十萬元給甲○○，十二萬元說先還我，後來他們叫我
    載他們到台中路與仁和路計程車站坐車，我們並未妨害戊○○之行動自由云云；
    被告乙○○辯稱：因為戊○○之前我有請他幫我調三十萬元的票（三張各十萬元
    的支票），結果他調到錢後沒有將錢給我（其後又改稱我與戊○○沒有債務，是
    庚○○說他急著用錢，向我借三張票，庚○○找誰調現我不知道，後來庚○○告
    訴我說他是向戊○○調現，而票人家還沒有還給他）。九十年八月二十二日當天
    晚上我人在成功射擊協會，壬○○打電話給庚○○說戊○○在那裡，所以我與庚○○坐庚○○的ＢＭＷ的車去宜昌路，到場時看見他們已經在與甲○○講話，我
    們有先離開，後來戊○○打電話給庚○○，我才又與庚○○過去旱溪東路的空屋
    ，後來我搭林孟德的車離去，我是到旱溪東路才遇見林孟德的，庚○○的太太後
    來有拿二十萬元給我，我二十萬元都交給甲○○，至於辛○○他們的錢（六萬元
    ）是他們跟我借的，我於九十年八月二十三日晚上拿給他云云；被告辛○○辯稱
    ：當天是乙○○打電話叫我過去的，當時我是與「貓仔」在唱歌，辛○○說有事
    情叫我過去一下，當時並沒有說要去抓戊○○，只有說有人欠他錢要去找他，後
    來見到戊○○就將他抓上車了，開到旱溪東路那邊。是甲○○叫我開車載他去的
    ，而林孟德是我叫他過來的，林孟德之前是與我在討債公司的同事。後來乙○○
    拿六萬元給我，我拿二萬元給林孟德，是隔天（即九十年八月二十三日）在忠聯
    公司那邊給我錢的，因我之前向乙○○借錢，而林孟德也說他沒有錢，所以我拿
    二萬元給林孟德。我之前曾有向乙○○借過幾千元，借錢的時間很久了，但是有
    還，而這次的六萬元則沒有還云云；被告壬○○辯稱：戊○○是我的雇主，案發
    前三、四天庚○○拿乙○○開的票請戊○○幫他調現，戊○○有承諾要給人家錢
    ，但案發前一、二天戊○○叫我將票交還給庚○○，庚○○就說叫戊○○自己出
    面來處理，當時庚○○他們很生氣，就說一定要找到戊○○。九十年八月廿三日
    凌晨一、二點，戊○○打電話給我（後來又改稱是許啟田打的電話）說他出事情
    ，我當時大概猜測到戊○○被人家抓走，因為他與別人有票據糾紛，所以就找己○○、子○○、紀志健、丁○○一起找人，後來戊○○又打電話過來說他在台中
    市○○路與建德街口那裡，我們就去那裡等。當天是庚○○開他的白色ＢＭＷ車
    子載戊○○過來，庚○○是有跟我說明天上午他要與戊○○見面談論債務問題，
    他的意思應該是若戊○○不見的話要找我負責，但我並沒有口頭答應要交戊○○
    給他。後來我們就將戊○○載到勝發當舖，到當舖後我們想辦法籌錢，戊○○有
    要拿票向子○○借錢，後來就到戊○○住處去找票，我們也有跟過去，但是找不
    到那二張票，而因為快天亮了，戊○○心急，所以告訴子○○說他家裡值錢的東
    西可以放子○○那裡，向子○○借錢或賣子○○，所以我們就將戊○○家裡那些
    東西搬走，是戊○○叫我們搬的，至於借多少錢我不知道，後來又載戊○○回去
    勝發當舖。當天十點又載戊○○到豐原田太太那邊，但是去做什麼事我不記得了
    ，而去久大當舖贖回女用手錶，我們三人（指其自己、紀志健、丁○○）沒有去
    。而與田太太約在泡沬紅茶店見面後庚○○才來，我們離開的時候戊○○就給庚○○他們夫妻他們接走了，後來情形我就不知道了云云；被告丁○○辯稱：我受
    僱於戊○○做支票票貼，九十年八月廿三日當天，本來我與壬○○、紀志健、子
    ○○、己○○在山水茶坊等戊○○的消息，後來我先回去，不久紀志健打電話來
    叫我買藥過去勝發當舖，我才又過去，後來也有一起到戊○○忠勤街住處，是戊○○要還子○○錢，主要是子○○要陪他去找金主田太太，將二張子○○給他的
    票抽回來，我是有在戊○○家搬電器等物品，但那是戊○○叫我們幫忙搬到車上
    載回去抵子○○的債。後來有說要去拿手錶，及一起到豐原的泡沬紅茶店找田太
    太，而後來庚○○他們過來，我們就先走了，是戊○○叫我們先走云云；被告丙○○辯稱：九十年八月二十三日中午有與庚○○到豐原某泡沬紅茶店載戊○○，
    是戊○○打電話給我先生叫我先生去載他，因為我想說大家是朋友，所以才一起
    過去，而戊○○與我先生有金錢上的往來。當天戊○○叫我們載他回台中，在車
    上他打電話給他妹妹，叫我們去載他妹妹去領錢，有到郵局及十一信總共領了三
    十幾萬元，而邱瓊瑩下去領錢的時候我都有下去，是因邱瓊瑩到郵局很久，戊○○叫我下去看，另十一信我也有下去，因為戊○○說怕他妹妹被跟，後來邱瓊瑩
    拿了三十二萬元給我，其中十二萬元是他欠我們的，二十萬元說叫我們拿給甲○○，為何拿二十萬元給甲○○我不清楚，我的十二萬元有存到銀行，二十萬元當
    天下午我就拿到成功射擊協會要拿給甲○○，但甲○○不在，我就叫乙○○拿給
    甲○○，我們當時也是因為票到期須要錢，並無妨害戊○○之行動自由云云。
二、惟查：右揭事實，業經告訴人戊○○指訴歷歷，核與被害人賴富祥、證人邱瓊瑩
    、許啟田等人證述情節大致相符，並有診斷證明書、邱瓊瑩之郵局存摺及交易明
    細表、第十一信用合作社存摺及交易明細表等影本各一份及戊○○受傷之照片五
    張附卷可稽。且查：
　(一)庚○○部分
　　被告庚○○雖辯稱如上，惟查，同案被告壬○○於原審審理時供稱：庚○○本來
    是三、四天前交給戊○○支票，叫戊○○幫他調現，本來戊○○說有調到錢，後
    來因為戊○○當天票無法週轉，所以沒有辦法給庚○○他們錢，又不敢接聽庚○○的電話，而庚○○有打電話聯絡到我，當時戊○○在我身旁，但我告訴庚○○
    說戊○○不在，庚○○說叫我問我老闆（即戊○○）看要怎麼辦，當時戊○○在
    旁也有聽到，後來戊○○就跟我說不然將這些票先還給庚○○，我就拿票去要還
    給庚○○，當時我將票交還給庚○○時，庚○○就說叫戊○○自己出面來處理等
    語（見原審卷九十二年四月二十三日筆錄），已明白供稱庚○○於本案案發前確
    實欲積極尋找戊○○以解決其與戊○○之債務問題無訛，另同案被告丙○○即被
    告庚○○之妻於原審審理時亦供稱：（問：當時為何找戊○○？）我們當時也是
    因為票到期須要錢等語（見原審卷九十二年六月二日筆錄），以及被告庚○○自
    承：九十年八月二十二日晚上伊是接獲阿瑞（即壬○○）之電話通知，才知戊○○人在太平等語，則被告庚○○既於案發前已在積極尋找戊○○，且其支票亦即
    將屆期而需款孔急，又剛好接獲壬○○之電話通知，則其豈有不前往找戊○○拿
    錢之理？其辯稱是甲○○、乙○○與戊○○有債務糾紛，才應他們要求帶他們去
    太平找戊○○，並要他們好好談云云，顯不足採，且當時被告庚○○係駕駛其自
    用小客車載乙○○一同前往太平，又是一前一後攔下賴富祥之自用小客車，此亦
    據證人賴富祥證明屬實（見其於九十年八月二十七日之警訊筆錄，及九十年九月
    二十六日之偵訊筆錄，附於九十年度偵字第一五三九二號卷第六九頁、九十年度
    偵字第一六五二二號卷第六四頁），則被告庚○○前開所辯，顯不足採。再者，
    被告乙○○於警訊時亦供承：因為戊○○與我及庚○○有債務關係，所以才押走
    戊○○的，是由庚○○提議的，原先是庚○○說要前往處理，辛○○、王景星、
    貓仔及我就一同前往，他們只是幫忙我及庚○○處理事情等語（見九十年八月二
    十八日警訊筆錄，附於九十年度偵字第一五三九二號卷第三九頁）；被告甲○○
    於警訊亦供稱：是綽號「紅龍」庚○○叫我與辛○○及綽號「阿貓」等四人前去
    ，由庚○○指揮叫我與辛○○及綽號「阿貓」等三人合力將戊○○從車內拖出來
    ，並押到辛○○所駕駛之自用小客車內，我不認識戊○○此人，是因戊○○與「
    紅龍」庚○○有債務關係，庚○○叫我與辛○○及「阿貓」三人去押戊○○等語
    （見九十年八月二十八日警訊筆錄，附於九十年度偵字第一五三九二號卷第四二
    頁），均明白供稱本案是由被告庚○○所提議、主導，且被告庚○○亦於告訴人
    戊○○被帶往台中縣太平市○○○路○段三五一號空屋時，亦有與乙○○共同前
    往該處，此亦為其所是承，且被告庚○○於嗣後並將戊○○交予壬○○，要壬○○想辦法弄一些錢，並於早上將戊○○交還給他（即被告庚○○），亦為告訴人
    戊○○及被告壬○○所是承（見原審卷九十二年五月七日及五月二十一日筆錄）
    ，而被告庚○○亦於九十年八月二十三日中午，至豐原泡沫紅茶店接走戊○○，
    並由戊○○連絡其妹邱瓊瑩前往取款後，交付三十二萬元予一同前往之庚○○之
    妻丙○○，並由丙○○立即將其中十二萬元存入庚○○在台中市第九信用合作社
    振興分社之甲存帳戶以便軋票，另丙○○亦依庚○○之指示，將另外之二十萬元
    交予乙○○等情，此亦經證人邱瓊瑩、被告丙○○證明屬實（見原審卷九十二年
    一月六日、九十二年六月二日筆錄），顯然被告庚○○非但主導本案之所有過程
    ，並親自參與本案之犯行，其嗣後辯稱本案與其無涉云云，顯係畏罪卸責之詞，
    不足採信，其犯行洵堪認定。
　(二)乙○○部分
　　被告乙○○雖辯稱如上，另被告乙○○之選任辯護人於原審及本院亦辯護稱：被
    告乙○○於九十年八月廿二日晚上與庚○○到太平市時，其並未下車，後來庚○○回住處時，其亦搭便車隨往，約半小時後，戊○○打電話給庚○○，要庚○○
    過去旱溪東路時，因其車子係放在成功射擊協會，故只好再搭其車去旱溪東路，
    後來便遇見國中同學林孟德，就轉搭林孟德便車回射擊協會開自己的車，其均未
    與戊○○接觸見面，客觀上自無實施非法剝奪他人行動自由之行為，且本案是由
    庚○○提議，其與戊○○並無債務糾紛，主觀上亦無與庚○○等人有犯意聯絡，
    故其所為應不構成妨害自由罪等語。惟查，被告辛○○於原審審理時已明白供稱
    ：當天是乙○○打電話叫我過去的，當時我是與「貓仔」在唱歌，他說有事情叫
    我過去一下，當時並沒有說要去抓戊○○，只有說有人欠他錢要去找他，後來見
    到戊○○就將他抓上車了，開到旱溪東路那邊。是甲○○叫我開車載他去的，是
    林孟德是我叫他過來的，林孟德之前是與我在討債公司的同事等語（見原審卷九
    十二年五月七日、九十二年五月廿一日筆錄），而被告辛○○於警、偵訊時更係
    明白供稱：我是因為乙○○告訴我說他向邱姓男子以支票調借現金，邱姓男子將
    現款私吞了，所以才會擄走邱姓男子，是綽號「紅龍」的庚○○及乙○○等二人
    提議的。當時我們共有五人，分乘二部車，我駕駛Ｙ２－３３３７號自小客車載
    著甲○○及綽號「貓仔」的人（詳細年籍我不知道），還有庚○○駕駛一部ＢＭ
    Ｗ自小客車載乙○○，就到台中縣太平市○○路與宜昌路口時，發現邱姓男子與
    另外一人共乘一部自用小客車，庚○○就打電話0000－000000號告知
    我攔下邱姓男子的車子，我就攔在邱姓男子的車前，庚○○攔在他們車後，我車
    上所載的王景星及「貓仔」就下車，將戊○○拉下車以拳頭毆打戊○○，並將戊○○及邱的的朋友一同拉到我駕駛的自用小客車上，便將戊○○載到台中縣太平
    市○○○路○段三五一號藏起來。是乙○○要求戊○○付錢的，庚○○居中協調
    交付事宜的等語（見九十年八月廿八日警訊筆錄，附於九十年度偵字第一五三九
    二號卷第四四、四五頁）；我本來是在唱歌，乙○○打電話給我說庚○○知道戊○○在哪裡等語（見九十一年九月二十五日偵訊筆錄，附於九十年度偵字第一六
    五二二號卷第八九頁），均已明白供稱其是依乙○○之指示而前往參與本案，且
    是為了處理乙○○與戊○○間之債務糾紛，此亦與被告壬○○所稱：支票是乙○○開票出來的，請庚○○拜託戊○○調現等語（見原審卷九十二年四月廿三日筆
    錄），以及被告乙○○自己於警訊所稱：因為戊○○與我及庚○○有債務關係，
    所以才押走戊○○的，辛○○、王景星及「貓仔」只是幫忙我及庚○○處理事情
    、戊○○有欠我三十萬元等語（見九十年八月廿二日警訊筆錄，附於九十年度偵
    字第一五三九二號卷第三八頁至四十頁）、因為戊○○之前我有請他幫我調三十
    萬元的票，結果他調到錢後沒有將錢給我等語（見原審卷九十一年十二月廿六日
    筆錄），亦明白供稱其與戊○○間有支票債務糾紛，則被告乙○○嗣後辯稱其並
    無與戊○○間有何債務糾紛、並未指使辛○○前往云云，即不足採。且被告辛○○於警、偵訊時亦供稱：（問：你參與擄人勒贖案件分得多少款項？你從何取得
    ？現款項放置何處？）我分得四萬元，是乙○○交付給我的，現在錢我全部花用
    完，是於九十年八月二十三日下午二十二時許，在台中市○○○街一七九巷十三
    號交付給我六萬元，因當日我有叫林孟德到台中縣太平市○○○路○段三五一號
    幫忙，所以我於九十年八月二十四日零時許約林孟德在台中市○○路見面，我在
    車上交付給林孟德二萬元，所以我實得到四萬元。（問：乙○○交付六萬元給你
    ，有無說明是何名義？）乙○○打電話給我稱事情處理好了（意謂擄人的事情）
    ，叫我到台中市○○○街一七九巷十三號見面，便拿六萬元給我，我有告訴林孟
    德這些錢是八月二十二日幫忙擄人的錢等語（見九十年八月廿九日警訊筆錄，附
    於九十年度偵字第一五三九二號卷第四五至四七頁），核與被告林孟德於警訊所
    述：事後乙○○拿六萬元給辛○○，我分得二萬元等語（見九十年八月廿八日警
    訊筆錄，附於九十年度偵字第一五三九二號卷第五十二頁）相符。雖被告辛○○
    於原審審理時改稱該六萬元是伊向被告乙○○借的，並非是幫忙擄人的錢云云，
    惟其亦供稱，當時並未寫借據，且該六萬元迄今仍未返還等語，則若該六萬元果
    真是借款而非被告辛○○受被告乙○○之指示而為妨害自由之代價，則其時間上
    為何剛好係在本案案發當日晚上？且被告辛○○既因急需款項而向被告乙○○借
    款，其又何以將其中二萬元再「借」予被告林孟德？是被告辛○○此部分嗣後翻
    異前供，應係迴護被告乙○○及為卸免其責之供詞而不足採。另被告乙○○亦自
    承當天有自被告庚○○之妻即被告丙○○處收受二十萬元（即被告戊○○所交付
    被告庚○○之三十二萬五千元中之二十萬元）後，交予被告甲○○，則若本件與
    其無涉，又何以代為轉交二十萬元予被告甲○○？（被告乙○○於檢察官偵訊時
    亦稱：我的三十萬元與甲○○的是同一筆錢等語，見九十年八月廿九日偵訊筆錄
    ，附於九十年度偵字第一五三九二號卷第一四三頁），則被告乙○○所辯未涉本
    案，應係卸責之詞而不足採，其犯行洵堪認定。
　(三)甲○○（即王景星）部分
　　被告甲○○固坦承有強押告訴人戊○○上車並毆打戊○○之事實，惟另辯稱：戊○○於本案案發前二個多月，因去我那裡賭博，欠我三十萬元，而他不還我錢，
    所以才如此云云。惟查，告訴人戊○○則堅決否認有積欠甲○○任何債務，陳稱
    ：伊並不認識甲○○，也未與他一起賭博過，並未欠甲○○錢等語。經查，被告
    甲○○於警訊已明白供稱：是綽號「紅龍」的庚○○叫我與辛○○、「阿貓」合
    力將戊○○從車內拖出，到旱溪東路時，我問戊○○說你欠「紅龍」的錢要還嗎
    ？戊○○未回答，我用拳頭打戊○○頭部。我不認識戊○○此人，是因戊○○與
    「紅龍」有債務關係，庚○○叫我與辛○○、「阿貓」三人去押戊○○等語（見
    九十年八月二十八日警訊筆錄，附於九十年度偵字第一五三九二號卷第四二頁）
    ，已明白供稱並不認識戊○○、戊○○未欠其錢等事實，而其於檢察官偵訊時雖
    改口稱，我有拿票向戊○○借三十萬元，是向乙○○借的支票三張，每張十萬元
    云云（見九十年八月二十九日偵訊筆錄，附於同上偵查卷第一四三頁背面），惟
    此與被告乙○○之供述不符，且亦與被告甲○○於原審審理時所供該三十萬元是
    賭債云云，亦不一致，堪信其嗣後翻異前詞並無足採，其犯行洵堪認定。
　(四)辛○○部分
　　被告辛○○雖否認有上詞犯行，惟查，被告辛○○亦自承：當天是乙○○打電話
    叫我過去的，說有人欠他錢要去找他，後來見到戊○○就將他抓上車了，開到旱
    溪東路那邊。是甲○○叫我開車載他去的，而該處是我以前的客戶所託售，我有
    鑰匙，由我開門將戊○○帶到該房子的，而林孟德是我叫他過來的，林孟德之前
    是與我在討債公司的同事。後來乙○○拿六萬元給我，我拿二萬元給林孟德等語
    ，已明白表示其係受被告乙○○之託而前去處理乙○○與戊○○間之債務糾紛，
    且又負責開車及提供妨害自由之場所，又於妨害自由行為當中聯絡先前與其同為
    討債公司成員之林孟德前來參與，事後又自乙○○處拿取六萬元（將其中二萬元
    再交予林孟德）之代價，則其辯稱無妨害自由之犯意及行為，顯難採信。雖被告
    辛○○於原審審理時改稱，該六萬元是伊向被告乙○○借的，並非是幫忙擄人的
    錢云云，惟其亦供稱，當時並未寫借據，且該六萬元迄今仍未返還等語，則若該
    六萬元果真是借款而非被告辛○○受被告乙○○之指示而為妨害自由之代價，則
    其時間上為何剛好係在本案案發當日晚上？且被告辛○○既因急需款項而向被告
    乙○○借款，其又何以將其中二萬元再「借」予被告林孟德？是被告辛○○此部
    分嗣後翻異前供，應係迴護被告乙○○及為卸免其刑責之供詞而不足採，其犯行
    洵堪認定。
　(五)壬○○部分
　　被告壬○○雖否認是其告知被告庚○○當時（即九十年八月二十二日二十三時許
    ）戊○○人在太平市云云，惟查，被告庚○○則明白供稱：當天是「阿瑞」打電
    話給我，說戊○○在太平市○○路與宜昌路口等語（見九十年八月二十八日警訊
    筆錄，附於九十年度偵字第一五三九二號卷第三五頁），被告乙○○於原審審理
    時亦供稱：當時是壬○○打電話給庚○○說戊○○在那裡等語（見原審卷九十二
    年五月七日筆錄），而告訴人戊○○亦於原審審理時證稱：壬○○知道當時我去
    太平，因壬○○當天約下午五、六點來找我坐很久，約晚上八、九點才離開等語
    ，均證稱當天被告壬○○知悉告訴人戊○○之行蹤，且確實是被告壬○○打電話
    通知庚○○有關告訴人戊○○當時人在太平一事。而被告壬○○於原審審理時自
    承：我將票還給庚○○時，他們很生氣，說一定要戊○○自己出面處理等語（見
    原審卷九十二年四月二十三日筆錄），則其明知庚○○等人欲找戊○○，即是為
    債務關係，且口氣上已十分不善，惟其仍告知庚○○有關戊○○之去處，顯然係
    與庚○○等人有犯意聯絡，被告壬○○此部分所辯，應無足採。其次，被告壬○○雖又辯稱，是戊○○當天凌晨一、二點打電話給我說他出事情，我才會去找紀
    志健、丁○○、子○○、己○○等人，是要去救他云云（見原審卷九十二年四月
    二十三日筆錄），惟查，經告訴人戊○○到庭證稱：伊並未於當天打電話給壬○○，伊當天只有打電話給許啟田等語，而被告壬○○始又改稱，當天是許啟田打
    電話給我的云云（見原審卷九十二年五月七日筆錄），其前後供詞不一，供述已
    有可疑，且告訴人戊○○指稱，庚○○將伊交給壬○○時，有告知壬○○上午要
    將伊交還給他等語，而被告壬○○亦不否認上情，惟辯稱，伊並沒有口頭答應要
    交戊○○給他云云（見原審卷九十二年五月七日筆錄），又被告子○○及己○○
    均證稱，渠等到豐原泡沫紅茶店找田太太後即先離開，留下戊○○、壬○○、紀
    志健及丁○○等人等語，而被告壬○○亦自承，我們到豐原泡沫紅茶店找田太太
    後，我們離開的時候，戊○○就交給庚○○他們夫妻接走了等語（見原審卷九十
    二年四月二十三日筆錄），則其即便未口頭答應庚○○要將戊○○交還給他，惟
    其實際上即是將戊○○交還給庚○○無訛。而被告壬○○自承：（問：庚○○將
    戊○○交給你，意思是否是叫戊○○去籌一些錢？）他是叫我背書的意思，即如
    果戊○○沒有再與他處理，要叫我處理，意思應該是叫我看能否弄些錢等語（見
    原審卷九十二年五月二十一日筆錄），則其顯然明知庚○○將戊○○交給其，即
    是要其帶戊○○去籌錢，而其卻仍應允（即便口頭未應允，惟其實際上亦應允）
    ，並找有資力借款之子○○、己○○等人一起出面，且連絡與本案並無關係之紀
    志健、丁○○等人一起參與，而嗣後並再與渠等一同到戊○○住處搬東西、到豐
    原田太太處商談支票問題，及嗣後再將人交還給庚○○等，則謂其無妨害自由之
    犯行，實無法採信。雖被告壬○○亦辯稱，戊○○是在做票貼，其與紀志健、丁○○均受僱於戊○○，是幫戊○○拿票回來及拿錢給票主，不會對他不利，且在
    豐原泡沫紅茶店是公開場所，渠等不可能妨害戊○○之自由云云，惟告訴人戊○○則堅稱，伊並未僱用壬○○、紀志健、丁○○等人，且當時伊全身受傷害，行
    動非常不便，沒有辦法自己離開，是壬○○他們硬將伊留在那裡等語（見原審卷
    九十二年五月七日筆錄），參諸被告壬○○亦無法指出其受僱於戊○○之每月薪
    資或績效如何計算、戊○○之票貼費用、營業地址等（見原審卷九十二年四月二
    十三日筆錄），則其是否確實受僱於戊○○即非無疑，又戊○○當時確受有全身
    多處傷害，包含左眼、左顏面鈍挫傷合併結膜下及皮下瘀血等，有驗傷診斷書及
    照片五張附卷可參，而證人邱瓊瑩亦證稱：我於當天與我哥哥戊○○見面後，才
    知道他被打得滿臉是傷，我才知道事情很嚴重等語（見九十年八月二十七日警訊
    筆錄，附於九十年度偵字第一五三九二號卷第七一頁），顯然告訴人戊○○當時
    的確受有嚴重傷害，則即便遭壬○○等人妨害自由期間，曾出入一些公眾得出入
    之場所，惟戊○○先前既遭嚴重毆打並受傷而無法自由行動，亦不得以此即謂壬○○等人未有妨害戊○○行動自由之犯行，被告壬○○所辯，均不足採，其犯行
    亦堪認定。
　(六)丁○○部分
　　被告丁○○雖亦辯稱，我受僱於戊○○，而當天（即九十年八月二十三日）本來
    有與壬○○、紀志健、己○○、子○○一起在山水茶坊等戊○○的消息，後來我
    就先回去，不久後忘記是紀志健或壬○○打電話給我叫我買藥過去勝發當舖，我
    才去的，後來是有一起到戊○○住處搬東西，並到豐原找田太太，等庚○○及他
    太太、小孩過來時，我們即先離開，並沒有妨害戊○○之行動自由云云。惟查，
    告訴人戊○○堅決否認有僱用丁○○及壬○○、紀志健等人，已如前述，而丁○○既無資力可借款予戊○○，則壬○○、紀志健等人何以要其一同前往參與？且
    其又係與壬○○、紀志健等人一同在豐原泡沫紅茶店等庚○○等人前來後，將戊○○交給庚○○後始與壬○○、紀志健等人一同離去，則其與壬○○、紀志健等
    人應係基於共同犯意之聯絡，而一同妨害戊○○之行動自由無訛，其犯行亦堪認
    定。
　(七)丙○○部分
　　被告丙○○雖辯稱不知情，惟查，證人邱瓊瑩分別於警、偵訊及原審審理時證稱
    ：我是於九十年八月二十三日中午十二時三十分左右，戊○○打家裡電話告訴我
    說：你現在身上有無現金，約須要三十二萬元左右，我就問戊○○為什麼要這麼
    多錢，我哥哥（即戊○○）說：我現在被人押走，要那些錢交給他們我才能回家
    。我哥哥便要我到我們家附近等，見面後我才知道我哥哥被打得滿臉是傷，我才
    知道事情很嚴重，我哥哥真的被勒贖，當我坐上車後，駕駛自小客車的男生就直
    接問我要到那裡領錢，因我發覺事情很嚴重，而且我害怕他們對我及我哥哥戊○○不利，或是傷害我們，所以我就說台中市○○街郵局及台中市○○路及美村路
    口十一信用合作社領錢，車上那位男生沒有說什麼，就直接載我到台中市○○街
    郵局，我領了十八萬元，十一信用合作社我領了十六萬元，當我在領錢時，車上
    那位女生（即被告丙○○）就一直跟著我看我領錢，好像怕我有什麼動作的樣子
    。我領完錢後，車上那名男子就要我交付三十二萬五千元給他，我便算同等數目
    的金額，交給坐於我旁邊的女子（即被告丙○○），他們就載我及戊○○到台中
    市○○路及仁和路路口放我們下車，另我想到，歹徒約在台中市○○路及忠仁街
    口見面時，我有發現當歹徒到路口時，有一名男子突然衝出來與歹徒講話，我懷
    疑他們是一夥的等語（見九十年八月二十七日警訊筆錄，附於九十年度偵字第一
    五三九二號卷第七一頁至第七二頁）；當時我下車領錢，車上那位女子就一直緊
    盯在我後面，在十一信領錢時，剛好有巡邏員警巡邏後正要騎車離開，那名女子
    就很緊張，要我留下來先不要離開，當時錢已經領取了，從二樓要下去一樓，警
    察在一樓，她看見後就一直往後躲，她看見警察騎車走了，我們才出來等語（見
    九十年十月十六日偵訊筆錄，附於九十年度偵字第一五三九二號卷第一六二頁）
    ；當時戊○○打電話給我說要三十幾萬元，說他已經被人押走，聲音有點喘，與
    我約在林森路與忠仁街口一家麵店，當時我到的時候看車內有被告庚○○、我哥
    哥及庚○○的太太及女兒在車上，我到郵局領了十八萬元，到十一信領十六萬元
    ，共三十二萬五千元交給庚○○他太太，我領三十四萬元出來後當時我哥哥問庚○○說你到底要多少錢，庚○○說三十二萬五千元，但是並沒有說明如何計算，
    給了錢後他們就將我們放在台中路與仁和路口等語（見原審卷九十二年一月六日
    筆錄），與告訴人戊○○之指訴相符，雖證人邱瓊瑩所述金額（三十二萬五千元
    ）與被告庚○○、丙○○二人所述金額（三十二萬元）不符，惟其已明白證稱，
    當時被告庚○○及丙○○二人上開犯行，且被告丙○○亦於原審審理時明白供稱
    ：（問：當時為何找戊○○？）我們當時也是因為票到期須要錢等語（見原審卷
    九十二年六月二日筆錄），顯然其與庚○○一同前往豐原某泡沫紅茶店時，即知
    庚○○欲向戊○○拿錢，其仍與庚○○一同前往，並於邱瓊瑩下車領款時，亦緊
    跟邱瓊瑩之後監視，又於收受邱瓊瑩所交付之三十二萬元款項後，即將其中十二
    萬元存入庚○○之台中市第九信用合作社振興分社之帳戶以便軋票，另將二十萬
    元交予乙○○收執（被告丙○○雖於原審審理時係稱其是將二十萬元欲交予甲○○，而甲○○不在，才委託乙○○以便轉交甲○○云云，惟被告丙○○於警訊時
    已明白供稱：該三十二萬元現金，我分給乙○○二十萬元、我在當天（八月二十
    三日）下午在台中市○區○○○街十三號成功射擊協會內交給乙○○二十萬元，
    是我先生庚○○叫我交二十萬元給乙○○等語（見九十年八月二十九日警訊筆錄
    ，附於九十年度偵字第一五三九二號卷第五四頁），顯然該二十萬元應係丙○○
    交予乙○○，而並非是請乙○○轉交甲○○無訛。顯然其與庚○○、乙○○等人
    有犯意聯絡及行為分擔之共犯關係，所辯不足採信，其犯行洵堪認定。
三、核被告庚○○、乙○○、甲○○、辛○○、壬○○、丁○○、丙○○等七人所為
    均係犯刑法第三百零二條第一項之以其他非法方法，剝奪人之行動自由罪，被告
    庚○○、乙○○、甲○○、辛○○與原審另行判決之林孟德等五人所為，另犯刑
    法第二百七十七條第一項之傷害罪。被告庚○○、乙○○、甲○○、辛○○與林
    孟德五人與綽號「貓仔」之不詳姓名年籍之成年男子彼此之間，就妨害戊○○、
    賴富祥二人之行動自由及傷害戊○○部分，有犯意聯絡及行為分擔之關係，均為
    共同正犯，另渠等所犯妨害戊○○之行動自由部分，與被告壬○○、丁○○、丙○○及尚未到案之紀志健彼此間，亦有犯意聯絡及行為分擔之關係，亦為共同正
    犯。被告庚○○、乙○○、甲○○、辛○○與林孟德等五人以一行為妨害戊○○
    、賴富祥二人之行動自由，為想像競合犯，依刑法第五十五條規定，應從情節較
    重之妨害戊○○之行動自由罪處斷，且與渠等傷害戊○○之行為，具有方法與結
    果之牽連關係，為牽連犯，應依同法第五十五條規定，從一重之妨害自由罪處斷
    。被告甲○○曾因違反麻醉藥品管理條例案件，經臺灣臺南地方法院判處有期徒
    刑六月確定，甫於八十七年三月四日縮刑期滿執行完畢；被告壬○○曾因竊盜案
    件，經臺灣彰化地方法院判處有期徒刑六月確定，於八十六年一月一日執行完畢
    ，復因竊盜案件，再經臺灣彰化地方法院判處有期徒刑五月確定，於八十八年三
    月十七日執行完畢，此有臺灣高等法院被告全國前案紀錄表附卷可稽，其二人於
    五年以內再犯有期徒刑以上之刑之本罪，均為累犯，應依刑法第四十七條規定，
    各加重其刑。
四、原審依刑法第二十八條、第三百零二條第一項、第二百七十七條第一項、第五十
    五條、第四十七條、第四十一條第一項前段、第七十四條第一款，罰金罰鍰提高
    標準條例第一條前段、第二條，審酌上開被告等人之犯罪動機、目的、手段、犯
    罪所得及犯罪後態度，併各別犯罪情節之輕重等一切情狀，分別就庚○○、乙○○、辛○○、壬○○各處有期徒刑六月，丁○○、丙○○各處有期徒刑二月，併
    均諭知如易科罰金，以三百元折算一日，被告甲○○則處有期徒刑八月；又審酌
    被告丁○○、丙○○二人均未曾受有期徒刑以上刑之宣告，有臺灣高等法院被告
    全國前案紀錄表附卷可稽，其二人於本案之犯罪情節尚屬輕微，經此偵審程序教
    訓，當知警惕而無再犯之虞，認所宣告之刑，以暫不執行為適當，併均予宣告緩
    刑二年。另說明公訴意旨另以，被告壬○○、丁○○及尚未到案之紀志健等人，
    違反告訴人戊○○意志而取走其物品，係另犯刑法第三百零四條之強制罪嫌，被
    告壬○○、丁○○二人堅決否認此部分犯行，一致辯稱渠等是幫忙子○○搬戊○○之物品至子○○車上，是戊○○同意以該等物品暫時作價五萬元才如此，並無
    未經戊○○同意取走其物品之行為等語。經查戊○○於原審審理時亦證稱：壬○○、丁○○、紀志健他們搬走我的東西時，是有問我，也是說要幫我處理債務等
    語，而同案被告子○○亦供稱：我有看到壬○○、丁○○、紀志健他們幫忙將東
    西搬上車等語（以上均參原審九十二年五月七日審理筆錄），與被告壬○○、丁○○二人所述大致相符，則被告壬○○、丁○○二人應無未經戊○○同意而取走
    其物品之行為，公訴意旨此部分容有誤會，惟因公訴人此部分，與被告壬○○、
    丁○○上開經起訴判刑部分，有方法與結果之牽連關係，屬裁判上一罪，不另為
    無罪之諭知。經核其認事用法，均無違誤，量刑及緩刑之宣告，亦稱妥適，被告
    壬○○上訴意旨，仍執前詞，否認犯罪，指摘原判決不當，為無理由，另公訴人
    上訴意旨，以上開被告等七人與另被告子○○、己○○二人有犯意聯絡，行為分
    擔之共同犯罪關係，應一併論以共同正犯，惟子○○、己○○部分，不能證明彼
    等二人犯罪（詳如後述），是其上訴，亦無理由，均應予駁回。
五、被告庚○○、乙○○、丙○○經合法傳喚，無正當理由，均未到庭，爰不待其等
    陳述，逕行判決。
乙、無罪部分（即子○○、己○○部分）
一、公訴意旨另以：被告庚○○右開於九十年八月二十三日凌晨三時許，送戊○○
    治療其傷勢後，再打電話給被告壬○○帶戊○○前往籌錢，被告壬○○乃夥同與
    其有犯意聯絡之被告子○○、己○○、紀志健、丁○○等人，於同日凌晨四時許
    ，在台中市○○路與建德路口，駕車自庚○○手中接走戊○○，於同日凌晨五時
    許到達子○○所經營之「勝發當舖」，續行拘禁戊○○。復於同日上午七時許，
    押戊○○回其住處，共同基於妨害他人行使權利之犯意聯絡，違反戊○○之真意
    ，取走戊○○所有之手提箱一只、精油二十八罐、精油燃燒罐十三罐、音響一台
    、ＤＶＤ一台、ＶＣＤ一台等物，回到「勝發當舖」，作價五萬元抵償子○○之
    債務。再於同日上午十時許，共同趨車前往台中縣豐原市某泡沬紅茶店籌錢未果
    （途中至某當舖取回子○○所有而遭戊○○典當之手錶），壬○○、子○○、己○○、紀志健、丁○○等人待庚○○帶同承其犯意聯絡之妻子丙○○到達後，始
    各行離去。因認被告子○○、己○○二人部分亦涉犯刑法第三百零二條第一項之
    以非法方法，剝奪人之行動自由罪及第三百零四條第一項之強制罪嫌云云。
二、按犯罪事實應依證據認定之，無證據不得推定其犯罪事實；又不能證明被告犯罪
    者，應諭知無罪之判決，刑事訴訟法第一百五十四條、第三百零一條第一項分別
    定有明文。又刑事訴訟法上所謂認定犯罪事實之證據，係指足以認定被告確有犯
    罪行為之積極證據而言，該項證據自須適合於被告犯罪事實之認定，始得採為斷
    罪資料；如未能發現相當證據，或證據不足以證明，自不能以推測或擬制之方法
    ，以為裁判之基礎，最高法院二十九年上字第三一○五號、四十年台上字第八十
    六號分別著有判例可資參照。
三、公訴意旨認被告子○○、己○○二人涉有上開犯行，無非以其二人與壬○○、紀
    志健、丁○○等於自被告庚○○交付戊○○後，長達約六小時之時間均一起行動
    為其主要論據。訊據被告子○○、己○○二人均堅決否認有何犯行，被告子○○
    辯稱：是壬○○叫己○○來找我，要我拿票去救戊○○，後來到勝發當舖戊○○
    說要借十二萬元還給人家，我則要戊○○將之前我請他調現的票（按，即子○○
    友人陳炳湘之支票）及女用勞力士手錶還我，後來戊○○才叫我與他到他家裡拿
    手錶及支票，但到家裡的時候找不到支票，戊○○才說支票已交給田太太，我就
    說這樣我沒有辦法幫他了，所以戊○○才說他家裡那些精油等東西叫我拿去賣，
    我說這些東西對我沒有用，戊○○就說已將手錶拿去典當五萬元，那些東西就先
    抵五萬元，即向我借五萬元要去贖回手錶，後來我有去領五萬元出來贖回手錶，
    再到豐原找田太太，但田太太說支票已軋進去了拿不回來，我說這樣我沒有辦法
    幫他了，我與己○○就先走了，並沒有妨害戊○○之自由等語；被告己○○亦辯
    稱：當天壬○○打電話給我，叫我連絡子○○救戊○○，而戊○○當時說他缺錢
    ，希望我們是否可以籌一點錢出來，但戊○○尚欠我五十餘萬元，故我拒絕，並
    要戊○○找子○○商量，而子○○則要戊○○將先前所拿走的女用勞力士錶返還
    ，及將子○○請戊○○調現而戊○○尚未調現之二張陳炳湘的支票還他，戊○○
    表示東西放在家裡，才會一同到戊○○家裡，後來找不到支票及手錶，子○○原
    不打算借錢給戊○○，戊○○則表示他有一些精油、音響等物，願先作價五萬元
    以便子○○將手錶贖回，再到豐原找田太太，惟田太太表示支票已軋進銀行不可
    能拿回來，故子○○即不願意借錢給戊○○，故伊即與子○○先行離開，伊並無
    妨害戊○○之自由等語。
四、經查，被告壬○○亦於原審審理時供稱（問：為何會找被告子○○、己○○一起
    去？）因為被告子○○開當舖有錢，己○○是住在戊○○樓下，也是朋友，所以
    找他們一起過去。當天庚○○開車載戊○○過來，我問的時候戊○○有說就是三
    、四張票的糾紛，當時戊○○就開始要向己○○借錢，結果我們就將戊○○載到
    勝發當舖，到當舖後我們想辦法籌錢，一直都是戊○○打電話在聯絡，本來戊○○有要拿票向子○○借錢，後來戊○○找不到票所以沒有借款，又到戊○○的住
    處去找票，我們也有跟過去，但是找不到那二張票，後來因為快天亮了，戊○○
    心急，所以告訴子○○說我家裡值錢的東西可以放他那裡，向他借錢或賣他，所
    以我們就將戊○○家裡那些東西搬走，至於借多少錢我不知道，後來又載戊○○
    回去子○○的勝發當舖等語（原審卷九十二年四月二十三日筆錄），與被告子○○、己○○二人所辯相符，即告訴人戊○○亦於原審審理時迭次陳稱：我有同意
    子○○他們到我家搬東西來抵債，且子○○拿的東西有紀錄，並告訴我如果有賣
    出去而有多的錢的話會再還給我，而被告己○○則沒有拿東西。該女用手錶是先
    前子○○交給我要抵十萬元的債，我拿去典當了五萬元，後來是子○○拿錢出來
    贖回那隻手錶，我認為己○○沒有妨害我的自由，而子○○我認為他是在處理自
    己的債務，所以他也沒有妨害我的自由等語（原審卷九十二年一月六日筆錄）、
    被告子○○是要幫我賣那些東西，將女用手錶拿回來等語（原審卷九十二年五月
    七日筆錄）、我認為子○○、己○○是在處理自己的債務而沒有妨害我的自由等
    語（原審卷九十二年五月二十一日筆錄），亦與被告子○○、己○○二人所辯相
    吻合，另被告子○○經戊○○之同意而取走戊○○所有之上開精油等物品後，亦
   確有拿出五萬元贖回上開女用勞力士手錶，亦經證人即久大當舖負責人王李冰忱
    於原審到庭證明屬實，復有王李冰忱所寄送之久大當舖當票遺失切結書一件附卷
    可稽，是被告子○○、己○○二人所辯應堪採信，則其二人取走戊○○之上開物
    品，既經戊○○之同意，即無以強暴脅迫妨害戊○○行使權利之強制罪犯行，且
    其二人在被告壬○○、丁○○、紀志健妨害戊○○之行動自由時在場，亦係為幫
    戊○○籌錢以解決其現在之危機，且於確定戊○○未能抽回陳炳湘之支票後即自
    行離去，而不待庚○○之到場將戊○○交予庚○○，則主觀上難謂其二人有何妨
    害戊○○行動自由之犯意，此外復查無其他證據足認被告子○○、己○○二人涉
    有上開犯行，揆諸上開說明，自應諭知被告子○○、己○○二人無罪之判決。
五、原審認不能證明被告子○○、己○○犯罪，而為彼等二人均無罪之判決，經核尚
    無不合，公訴人上訴意旨，仍執前詞，以被告子○○係事告與被告壬○○聯絡，
    於發現戊○○時通知之，被告子○○再通知己○○到場，而利用壬○○控制戊○○行動自由之情勢，仍達處理其自己債權問題，並與戊○○在一起長達六個小時
    ，被告子○○、己○○與壬○○等顯有犯意聯絡，均有共犯關係等情，仍指摘原
    判決此部分不當，惟公訴人所指上情，核與實情不符，已如上述，且乏具體證據
    ，是其對此部分之上訴，亦無理由，應予駁回。
丙、據上論斷，應依刑事訴訟法第三百六十八條、第三百七十一條，判決如主文。
本案經檢察官癸○○到庭執行職務。
中      華      民      國　    九十三     年     二      月    十八　　日
　　　　　　　　　　　　　　　　臺灣高等法院臺中分院刑事第一庭
　　　　　　　　　　　　　　　　　　　審判長法　官　陳　紀　綱
　　　　　　　　　　　　　　　　　　　　　　法  官  方  艤  駐
　　　　　　　　　　　　　　　　　　　　　　法　官　陳　登　源
右正本證明與原本無異。
無罪被告不得上訴，餘得上訴。
如不服本判決應於收受送達後十日內向本院提出上訴書狀，其未敘述上訴之理由者並
得於提起上訴後十日內向本院補提理由書（均須按他造當事人之人數附繕本）。
　　　　　　　　　　　　　　　　　　　　　　書記官　林　明　冬
中      華      民      國　    九十三     年     二      月    十九　　日
附錄論罪科刑法條：
刑法第三百零二條第一項：
私行拘禁或以其他非法方法，剝奪人之行動自由者，處五年以下有期徒刑、拘役或三
百元以下罰金。
                        　　　　　　　　　　　　　　　　　　　　　　　　Ｒ
